【裁判字號】    97,交聲,812
【裁判日期】    970501
【裁判案由】    違反道路交通管理處罰條例聲明異議
【裁判全文】
臺灣桃園地方法院交通事件裁定         97年度交聲字第812號
原處分機關  交通部公路總局新竹區監理所中壢監理站
受處分人即
異  議  人  丙○○
                    巷14號9.
上列受處分人因違反道路交通管理處罰條例案件，對於交通部公
路總局新竹區監理所中壢監理站民國九十七年四月十五日所為之
處分（原處分：壢監裁字第裁53-ZIB095587號），聲明異議，本
院裁定如下：
    主  文
異議駁回。
    理  由
一、聲明異議意旨略以：受處分人即異議人丙○○遭警方舉發於
    民國九十七年一月十二日上午十時五十二分許，駕駛車號21
    01-FT 號自用小客車，行經國道三號高速公路北向三十一公
    里處有「速限90公里，經雷達射（射）測定行速為113 公里
    ，超速23公里」之違規行為。惟警方舉證之違規照片中，異
    議人所駕車輛後方是一大卡車，異議人認為是機器誤判，況
    且異議人駕駛車輛於高速公路，一向係以定速巡航。又依道
    路交通管理處罰條例第七條之二第三項規定，於高速公路需
    至少於三百公尺前有明顯標示之規定，異議人認為依法就是
    在三百到五百公尺的距離設置警示牌，這才合理，本件路段
    警示標示距違規地點為一公里多，警方執法有違比例原則。
    為此，請求鈞院撤銷原處分云云。
二、原處分機關交通部公路總局新竹區監理所中壢監理站裁罰事
    實及理由略以：異議人駕駛上開小客車，於九十七年一月十
    二日上午十時五十二分許，在國道三號高速公路北向三十一
    公里處有「汽車行駛高速公路速度超過規定最高速限（20公
    里以上未滿40公里）」之違規行為，而為國道公路警察局第
    九警察隊木柵分隊執勤員警依法填製公警局交字第ZIB09558
    7 號舉發違反道路交通管理事件通知單（下稱本件舉發通知
    單），逕行舉發，嗣將移送聯移送本所處理。異議人曾向本
    站提出申訴之陳述意見，惟本案經函請舉發機關查復後，本
    站認定異議人有前開違規事實明確，乃依道路交通管理處罰
    條例第三十三條第一項第一款、第六十三條第一項規定，開
    立壢監裁字第裁53-ZIB095587號違反道路交通管理事件裁決
    書（下稱本件裁決書），裁處異議人罰鍰新臺幣（下同）三
    千五百元，並記違規點數一點等語。
三、按汽車行駛於高速公路、快速公路或設站管制之道路，不遵
    使用限制、禁止、行車管制及管理事項之管制規則而有下列
    行為者，處汽車駕駛人新臺幣三千元以上六千元以下罰鍰：
    一、行車速度超過規定之最高速限或低於規定之最低速限。
    汽車駕駛人有第三十三條第一項情形之一者，記違規點數一
    點，道路交通管理處罰條例第三十三條第一項第一款、第六
    十三條第一項第一款分別定有明文。
四、經查：
  (一)異議人駕駛上開小客車於上揭時地因有「速限90公里，經雷
    達射（射）測定行速為113 公里，超速23公里」之違規行為
    ，經內政部警政署國路公路警察局第九警察隊木柵分隊執勤
    員警依法製單逕行舉發，嗣移送原處分機關處理，原處分機
    關經調查後仍認定異議人有前開違規行為，而於九十七年四
    月十五日開立本件裁決書對異議人裁處罰鍰三千五百元及記
    違規點數一點之事實，為異議人及原處分機關所不爭執，並
    有本件舉發通知單、裁決書各一份在卷可參，是此部分之事
    實，自堪認定。
  (二)異議人雖否認有前開違規行為，並以前揭情詞置辯。然查，
    據本件舉發、處理員警即證人甲○○、乙○○於本院審理中
    均結證稱：當天是執行巡邏勤務，執行定點測速，勤務時間
    是上午八時到十二時，我們用雷射槍測得異議人車子超速，
    所以逕行舉發，該路段是靠近安坑交流道，即三十一公里處
    ，當地速限是九十公里。本件測速儀器有合格檢驗書，我們
    在機器使用前都會先校正準星，校正以後才可以使用。就本
    件而言，並無機器誤判的可能，因為機器是使用雷射光束原
    理，一次只鎖定一台車子。本件機器是我們現在最先進的機
    器，因為還有影像。我們用手瞄準，然後雷射儀器鎖定超速
    車輛之後會直接照相。依我們庭呈的照片九張所示，第一張
    是異議人車輛違規的放大照片，可以看出當時異議人車子速
    度是時速一一三公里，一一二點九公尺是顯示雷射槍與違規
    車輛當時的距離，異議人所說的卡車，是在對向車道，因為
    照片有顯示雷射儀有十字瞄準點，就是針對這輛違規車輛所
    拍攝。至於警語、速限標示在北上三十二點一公里處，最後
    五張照片是當時巡邏車的地點，當時我們執行勤務是使用警
    車，也有身著制服等語（參見本院卷九十七年四月二十八日
    訊問筆錄第二—三頁），衡以證人甲○○、乙○○與異議人
    間素昧平生且無怨隙，於本件違規時地又係職司取締超速違
    規之交通勤務，相較於本件交通裁罰僅區區三千五百元罰鍰
    及記違規點數一點，則證人甲○○、乙○○殊無甘冒刑法上
    刑度為七年以下有期徒刑之偽證罪責，故為編織不實舉發之
    原因及理由存在。且考量交通違規行為又多屬迅速、稍縱即
    逝及不可回復等特性，舉發機關或原處分機關若能提出更多
    之法定證據方法，例如人證、書證、物證等證據資料以供司
    法審查之交通法庭加以判斷該交通違規行為之存否，自屬允
    當，惟若因前述交通違規行為特性而無法提供更多相關之書
    證、物證時，則舉發員警於司法審查之訴訟程序上立於證人
    之地位而證述其當時親身目擊及見聞之交通違規行為經過，
    亦屬於法定證據方法之一之人證證述，於法亦不有違，至於
    舉發員警立於證人之地位所為之證述是否可採，此乃交通法
    庭依經驗及論理法則判斷其證明力為何而得否採擇之心證層
    次，斷不可以舉發員警作為證人之所述，因不可能反於其先
    前所為舉發而認均不可採，而全盤否定其立於證人地位所為
    之陳述。於本件中，舉發員警甲○○、乙○○於本院審理中
    既已居於證人之地位具結陳述其所親身目擊及見聞本件異議
    人駕車行駛於高速公路有超過最高速限之違規行為，且亦提
    出異議人駕車超速違規當時所為雷射測速儀器所拍之照片一
    張為證，更益徵證人甲○○、乙○○前揭證述，均屬可採。
    再者，本件雷射測速儀器係經經濟部標準檢驗局檢定合格、
    檢定日期為九十六年八月十四日、有限期限為九十七年八月
    三十一日一情，亦有本件雷射測速儀檢定合格證書一紙在卷
    可憑，而該儀器係以雷射光束（不見光）直接瞄準行進中之
    車輛，屬「單點單台」之測速方式，車輛如有超出設定之速
    限即立刻鎖定攝錄存檔，採證照片中「十字絲」所指之車輛
    即為超速車輛一節，亦有內政部警政署國道公路警察局第九
    警察隊九十七年三月十七日公警九交字第0970971059號函一
    紙在卷可考，輔以證人甲○○、乙○○前揭證述可知，本件
    雷射測速儀器於案發當時（即九十七年一月十二日）使用前
    均有經過測試且屬正常，又其特性在於一次僅能鎖定一輛超
    速違規車輛，佐以前開異議人駕車當時所為雷射測速儀器所
    拍之照片一張以觀，該「十字絲」當時鎖定之超速違規車輛
    ，當為異議人所駕駛之上開小客車無訛，自堪認本件舉發異
    議人於案發當時超速違規之雷射測速儀器之準確性應無疑義
    。是異議人就此部分所辯：警方舉證之違規照片中，異議人
    所駕車輛後方是一大卡車，異議人認為是機器誤判，況且異
    議人駕駛車輛於高速公路，一向係以定速巡航云云，自屬其
    事後推諉卸責之詞，並不足採。
  (三)又按對於前項第九款之違規行為（即行車速度超過規定之最
    高速限或低於規定之最低速限），採用固定或非固定式科學
    儀器取得證據資料證明者，於一般道路須至少於一百公尺，
    於高速公路、快速公路須至少於三百公尺前，明顯標示之，
    道路交通管理處罰條例第七條之二第三項定有明文。考其立
    法目的，乃在於強化處罰合理性，降低交通執法爭議（參見
    九十四年十二月二十八日道路交通管理處罰條例修正重點及
    立法總說明）。而其學理基礎在於行政行為應具明確性，且
    應具有可預測性，警察之任務僅在督促駕駛人不要違規，以
    求人民達到安全駕駛之交通目的即可，超速設備前之警告，
    即扮演此種功能，而秘密測速照相，人民無從得知警察如何
    處理這些秘密蒐集之資料，有違人民資訊自決權之權利（參
    見蔡震榮教授，《警察職權行使法概論》，元照，初版一刷
    ，西元二四年十二月，六六—六七頁）。故此一法律修
    正目的，乃透過在交通違規路段前先行設置標牌之警告標誌
    或速限之禁制標誌提醒用路人，使得警方在執法採證上得以
    符合法定程序，而大幅減低違法性之疑慮，且其規範「於一
    般道路須至少於一百公尺，於高速公路、快速公路須至少於
    三百公尺前，明顯標示之」，乃考量汽車駕駛人駕車行駛於
    一般道路或高速公路、快速道路之行車速度不同而為反應距
    離不同之區分，使汽車駕駛人於先行預見此一標牌之警告標
    誌或速限之禁制標誌時，有充分時間及距離以反應行車速度
    符合該等路段之速限範圍內，避免汽車駕駛人因反應時間及
    距離之不足，反而導致行車時遽採煞車或加速而有增加危險
    發生之可能性，亦在於規範警方及相關道路交通主管機關需
    遵守此一最低程度之程序保障要求。於本件中，該「前有測
    速照相」標牌之警告標誌及「最高速限九十公里」、「最低
    速限六十公里」之禁制標誌，既均已設置於國道三號高速公
    路北上三十二點一公里處，亦即，相當本件違規地點前之一
    點一公里處，此有證人甲○○、乙○○提出之該「前有測速
    照相」標牌之警告標誌及「最高速限九十公里」、「最低速
    限六十公里」之禁制標誌之照片二張在卷可參，亦為異議人
    當庭所不否認。準此可認，該等警告標誌及禁制標誌自均已
    符合上開法律規定，且亦可使行經該路段之汽車駕駛人得有
    充分的時間及距離以反應行車速度符合該路段之速限範圍內
    ，更遑論該「最高速限九十公里」、「最低速限六十公里」
    之禁制標誌，乃係對汽車駕駛人有「令行禁止」之規制性質
    ，汽車駕駛人行經該路段自應隨時遵守該路段之速限範圍，
    如駕車恣意逾越該速限範圍，自均該當相關違規行為。再者
    ，依道路交通管理處罰條例第七條第一項：「道路交通管理
    之稽查，違規紀錄，由交通勤務警察，或依法令執行交通稽
    查任務人員執行之」、同條例第七條之二：「汽車駕駛人之
    行為有下列情形之一，當場不能或不宜攔截製單舉發者，得
    逕行舉發：七、經以科學儀器取得證據資料證明其行為違規
    」；內政部警政署交通違規稽查與輕微違規勸導作業注意事
    項第四點：「一、交通違規稽查（一）逕行舉發1.汽車駕駛
    人之行為有下列情形之一，『當場不能或不宜』攔截製單舉
    發者，得逕行舉發：（7） 經以科學儀器取得證據資料證明
    其行為違規。2. 以 『非固定式』科學儀器採證取締違規項
    目以下列為限：（9） 行車速度超過規定之最高速限或低於
    規定之最低速限。3.以『非固定式』科學儀器採證違規時，
    其執勤地點、項目應經主管核定，非經主官核准，不得以『
    便衣執勤』。5.照相採證時，應著制服於明顯處所公開執法
    ，並將違規要件完整攝入」等相關法律及行政規則外部化之
    規定，證人甲○○、乙○○所為之本件舉發，依渠等二人前
    揭證述可知，自符合上開相關法律及行政規則外部化之規範
    ，於法自屬有據，且亦符合正當法律程序，渠等二人所為之
    本件舉發於程序上均無違法或不當之處。是異議人就此部分
    所辯：於高速公路需至少於三百公尺前有明顯標示之規定，
    依法就是在三百到五百公尺的距離設置警示牌，這才合理，
    本件路段警示標示距違規地點為一公里多，警方執法有違比
    例原則云云，無非係其個人誤解法律之卸責飾詞，亦無可採
    。
  (四)綜上所述，足認異議人上開所辯，均屬事後空言避就推諉卸
    責之詞，殊無可採。堪認本件異議人之交通違規事實相關事
    證已臻明確，原處分機關依道路交通管理處罰條例第三十三
    條第一項第一款及第六十三條第一項第一款規定，對上開汽
    車駕駛人即異議人裁處罰鍰三千五百元，並記違規點數一點
    ，核無違誤。是以本件異議人之聲明異議為無理由，應予駁
    回。
據上論斷，應依道路交通管理處罰條例第八十七條第二項，道路
交通案件處理辦法第十九條，裁定如主文。
中    華    民    國    97    年    5     月    1     日
                        臺灣桃園地方法院交通法庭
                            法  官  林  家  賢
上列正本證明與原本無異。
如不服本裁定，應於裁定送達後五日內，向本院提出抗告狀。
                            書記官  常  毓  生
中    華    民    國    97    年    5     月    1     日


司法院資訊處製作；財團法人民間司法改革基金會備份。
